【裁判字號】    96,訴,97
【裁判日期】    970303
【裁判案由】    損害賠償
【裁判全文】
臺灣屏東地方法院民事判決                96年度訴字第97號
原      告  戊○○
法定代理人  丙○○○
            丁○○
被      告  甲○○
上列當事人間請求侵權行為損害賠償事件，原告提起刑事附帶民
事訴訟（95年度附民字第120 號），經刑事庭移送民事庭審理，
本院於民國97年2 月18日言詞辯論終結，判決如下：
    主  文
被告應給付原告新臺幣肆拾萬捌仟零伍拾柒元，及自民國九十五
年九月二十一日起至清償日止，按週年利率百分之五計算之利息
。
原告其餘之訴駁回。
訴訟費用由被告負擔百分之三十三，餘由原告負擔。
本判決原告勝訴部分得假執行。但被告如於假執行程序實施前以
新臺幣肆拾萬捌仟零伍拾柒元為原告預供擔保，得免為假執行。
原告其餘假執行之聲請駁回。
    事實及理由
一、原告起訴主張：
  (一)被告與原告原係鄰居，被告因懷疑其遭臺灣電力股份有限公
    司發現竊電一事，係原告之父丁○○檢舉，而對蘇家人心存
    芥蒂，雙方時有衝突，嗣被告雖搬至屏東縣潮州鎮居住，惟
    偶會返回舊宅。於民國94年7 月29日下午6 時許，被告回到
    屏東縣東港鎮○○路322 號舊宅時，在門口巧遇丁○○騎車
    搭載原告返家，原告因有中度智障，情緒控制不佳，見到曾
    與其發生紛爭之被告，即對被告出口大罵，被告不甘平白挨
    罵，亦出口回罵，雙方爆發口角，詎被告竟徒手毆打原告之
    頭部、臉部及背部，且抱住原告，以腳踢擊原告之胸部。原
    告乃隨手拿起身旁之掃把欲還擊，卻由被告搶下掃把，並丟
    置在地上，繼續以手毆打原告之頭部、背部，以腳踢原告之
    胸部，致原告受有頭部外傷、腦震盪、多處挫傷，頭頸部、
    臉部、胸部、右前臂多處挫傷瘀腫之傷害。
  (二)原告因前開傷害前往東港鎮安泰醫院、乙○○○○○、財團
    法人臺灣省私立高雄仁愛之家附設慈惠醫院（下稱慈惠醫院
    ）醫治，支出醫療費用83,254元、看謢費用320,000 元、交
    通費用122,200 元。另原告原患有中度精神障礙疾病，因被
    告傷害行為精神情緒受到強烈且嚴重之影響，目前仍持續在
    慈惠醫院看診，爰請求精神慰撫金700,000 元以資慰藉。並
    於本院聲明：1.被告應給付原告1,225,435 元，及自起訴狀
    繕本送達翌日起至清償日止，按週年利率百分之5 計算之利
    息。2.願供擔保，請准宣告假執行。
二、被告則以：本件係因原告先拿掃把砸被告所有車輛後，被告
    始與原告發生互毆，被告亦受有傷害，然因同情原告之精神
    疾病，故未提出傷害告訴。又原告請求賠償金額過高等語，
    資為抗辯。並於本院聲明：(一)原告之訴及假執行之聲請均駁
    回。(二)如受不利判決，願供擔保，請准免為假執行。
三、原告主張於94年7 月29日下午6 時許，被告在屏東縣東港鎮
    ○○路322 號前，巧遇丁○○騎車搭載原告返家，原告因有
    中度智障，情緒控制不佳，見到曾與其發生紛爭之被告，即
    對被告出口大罵，被告不甘平白挨罵，亦出口回罵，雙方爆
    發口角，詎被告竟徒手毆打原告之頭部、臉部及背部，且抱
    住原告，以腳踢擊原告之胸部，後原告隨手拿起身旁之掃把
    欲還擊，被告卻搶下掃把，將掃把丟置在地上後，繼續以手
    毆打原告之頭部、背部，以腳踢原告之胸部之事實，業據證
    人王麗珠、丙○○○即原告法定代理人於偵查中證述在卷，
    有該證詞在卷可稽，參以被告亦於本院自承於前開時、地與
    原告互毆等情以觀，堪信原告主張之前開事實為真實。
四、雖證人李卉即被告妹妹於偵查中證述：事情發生時伊在伊
    叔叔家，伊堂嫂跑上來說，原告父母、其女兒及原告在罵被
    告，伊就趕快下去，伊打電話報警時，見原告拿一把掃把砸
    被告車子，嗣持該把掃把衝到伊前面，伊一手持電話等接通
    ，一手抱小孩。被告見狀乃將掃把搶走丟至對面，並將原告
    推回去，原告即毆打被告，當時伊手中小孩正在哭鬧，並未
    目睹原告如何毆打被告。原告後來又衝過來，被告就推原告
    ，原告跌坐在地。丁○○當時一直教原告過去，並要被告毆
    打原告等語（見臺灣屏東地方法院檢察署95年度他字第251
    號卷第51頁），惟與證人王麗珠於偵查中證述內容相異，且
    證人王麗珠亦於偵查中證述證人李卉在被告毆打原告第2
    次時才出現，且證人李卉證述內容均係原告有毆打被告，
    均未見被告是否毆打原告，另參諸被告於刑事及本院審理時
    ，已自承有毆打原告之事實，而證人李卉則對於被告有毆
    打原告之事均隻字未提，其所證述內容，應係迴護被告之詞
    ，其證詞顯與事實不符，無足採信。
五、被告有毆打原告已如前述，則本件本院所應審究者為：(一)原
    告所受之頭部外傷、腦震盪、多處挫傷，頭頸部、臉部、胸
    部、右前臂多處挫傷瘀腫傷害，及慈惠醫院於94年10月26日
    以後之治療行為與被告之傷害行為，是否具相當因果關係？
    (二)原告得向被告請求賠償之金額為何？經查：
  (一)有關原告所受之頭部外傷、腦震盪、多處挫傷，頭頸部、臉
    部、胸部、右前臂多處挫傷瘀腫傷害，及慈惠醫院於94年10
    月26日以後之治療行為與被告之傷害行為，是否具相當因果
    關係部分：
  1.被告傷害行為致原告受有頭部外傷、腦震盪、多處挫傷，頭
    頸部、臉部、胸部、右前臂多處挫傷瘀腫之事實，有安泰醫
    院出具之診斷證明書附卷可憑，則原告所受之前開傷害與被
    告毆打原告行為具相當因果關係，應堪認定。
  2.又原告於遭被告毆打之前，原為中度精神障礙患者，並領有
    身心障礙手冊，有該身心障礙手冊（見本院卷第78頁）在卷
    可按。另原告於94年7 月29日前雖有定期至慈惠醫院就診，
    惟主要診治事由為追蹤智力測驗，於94年10月後該院之門診
    紀錄則顯示原告自我控制力下降且有情緒失控包括行為，舉
    止會出現人名與喊叫，必須增加藥物劑量，另依慈惠醫院病
    例記載，原告有被打之口述，原告受人毆打後出現強烈不安
    、情緒反應，加上原有智能障礙，原告遭毆打後所有診次均
    有相關且治療不易，96年4 月1 日至96年6 月30日原告在該
    院全日住院與之前受毆打之傷害有關，且在病房內亦曾發作
    創傷後症狀並有無法自我控制之情形，有該院96年4 月30日
    九六附慈精字第0961184 號函附之病例摘要、第0962086 號
    函附之說明書、第0962806 號函附之說明書（見本院卷第27
    -28 頁、第107-108 頁、第140-141 頁）在卷可稽，足見原
    告遭受被告毆打後，原患有之中度精神障礙病情因此加重，
    並持續至慈惠醫院治療，則慈惠醫院於94年10月26日以後之
    治療行為與被告之傷害行為，具相當因果關係，亦堪認定。
  (二)有關原告得向被告請求賠償之金額為何部分：
  1.按因故意或過失，不法侵害他人之權利者，負損害賠償責任
    ；次按不法侵害他人之身體或健康者，對於被害人因此喪失
    或減少勞動能力或增加生活上之需要時，應負損害賠償責任
    ；復按不法侵害他人之身體，被害人雖非財產上之損害，亦
    得請求賠償相當之金額，民法第184 條第1 項、第193 條第
    1 項、第195 條第1 項前段分別定有明文。被告毆打原告致
    原告受有頭部外傷、腦震盪、多處挫傷，頭頸部、臉部、胸
    部、右前臂多處挫傷瘀腫及中度精神障礙病情加劇已據前述
    ，原告向被告請求增加生活上需要費用即醫療費用、看護費
    用、至醫院就診車資及非財產上之損害賠償，自屬有據。茲
    將請求項目分述如下：
  (1)有關醫療費用部分：
  安泰醫院部分：原告於94年7 月29日遭被告毆打後，經送往
    安泰醫院救治，住院5 日，住院期間需他人照護，出院後，
    就前開傷害於94年8 月5 日至95年4 月15日止，共門診14次
    持續治療，有該院96年5 月29日九六東安醫字第289 號函、
    96年7 月18日九六東安醫字第413 號函附之病歷（見本院卷
    第29至34頁、第93頁至103 頁）附卷可稽，支出醫療費用共
    計5,302 元，有醫療單據可按。
  乙○○○○○部分：
    原告因前開傷害於94年7 月30日至乙○○○○○醫治，於94
    年7 月30日就診時前胸有瘀血，94年8 月4 日瘀血散去表面
    已無受傷跡象，共門診3 次共支出90元醫療費用。之後雖持
    續就醫至96年2 月15日，惟並無法證實是否與94年7 月29日
    所受之傷害有直接相關，亦有該診所96年4 月26日、96年7
    月19日函及函附之收據可憑（見本院卷第26頁、第105 至10
    6 頁），則原告就診於乙○○○○○得請求醫療費用為90元
    。
  原告因被告毆打行為，於94年10月26日起至慈惠醫院就醫至
    最近一次就診醫治行為，均與被告傷害行為有關，已如前述
    ，而原告自94年10月26日起至96年12月19日止，共支出醫療
    費用62,665元，亦有醫療單據可按。
  綜上，原告得向被告請求之醫療費用為68,057元。
  (2)看護費用部分：
    原告主張住院期間無法自理生活，由原告父親丁○○看護照
    顧其日常生活，安泰醫院部分住院6 日，每日2,000 元計算
    ，支出看護費用12,000元；慈惠醫院住院期間為：96年3 月
    21日起至96年6 月30日止、96年7 月1 日起至96年8 月8 日
    止、96年8 月31日起至96年9 月12日止，共計支出看護費用
    308,000 元等語。就安泰醫院部分，雖原告並未提出支出看
    護證明，惟原告住院期間有受看護之必要，有安泰醫院函文
    可按，本院認以依強制汽車責任保險給付標準依每日1,000
    元計算尚稱允當，而原告住院期間為6 日，則原告在安泰醫
    院住院期間得請求之看護費用為6,000 元。另慈惠醫院部分
    ，經本院函詢該院依原告病況，如僱請看護，每日費用為何
    ，經該院以電話回覆：該院為精神科醫院，僅提供急症病患
    醫療服務，並不提供看護服務，該院病患如需住院時，醫院
    有一定之會客時間，家屬可在該會客期間探視病患，醫院並
    有配置護士及義工照顧病患，該部分的費用都包含在醫療費
    用內，該院不接受家屬另自行僱請看護入院照顧病患等語，
    有電話紀錄可憑，則原告主張在慈惠醫院住院期間有僱請看
    護支出看護費用，尚屬無據。
  (3)車資部分：
    原告主張至安泰醫院、屏光醫院、慈惠醫院就診需撘乘計程
    車前往治療，並支出車資費用等語。本院審酌原告所受之傷
    害，尚稱合理，應予准許，並臚陳於後：
  至安泰醫院就診支出車資部分：
    原告住處至安泰醫院單程車資為150 元，有屏東縣計程車駕
    駛員職業工會96年7 月26日屏計職字第69號函可憑，而原告
    所受之傷害至安泰醫院門診14次、住院1 次，以來回車程計
    算，則原告至安泰醫院就診支出車資為4,500 元。
  至乙○○○○○就診支出車資部分
    原告住處至乙○○○○○單程車資為150 元，有前開函文可
    憑，而原告所受之傷害至乙○○○○○門診3 次，已如前述
    ，以來回車程計算，則原告至乙○○○○○就診支出車資為
    900 元。
  至慈惠醫院就診支出車資部分：
    原告住處至慈惠醫院單程車資為550 元，有前開函文可按，
    ，而原告所受之傷害至慈惠醫院門診23次、住院3 次，有醫
    療單據可憑，以來回車程計算，則原告至慈惠醫院就診支出
    車資為28,600元。
  綜上，原告因本件傷害行為得請求之車資為34,000元。
  (4)有關精神慰撫金部分：
    又被害人所得請求賠償相當金額之慰撫金，法院在為量定時
    ，應斟酌該被害人之所受之傷害、身分、地位及經濟狀況等
    關係定之；且此部分非財產上損害之慰藉金，固非如財產損
    失之有價額可以計算，但仍應以被害人精神上所受之苦痛為
    準據，亦即應審酌加害人之地位，暨其他一切情事，俾資為
    審判之依據。本院審酌原告因被告傷害行為所受之傷害，且
    原告原患有中度精神障礙病情加重，迄今仍持續治療，及原
    告國中畢業，無工作，名下有一部汽車；被告名下1 筆不動
    產、4 部汽車，有本院依職權調閱之稅務電子閘門財產所得
    調件明細表（見本院卷第26頁至47頁）附卷可憑，本院審酌
    上情，認原告所受之精神上之損害，以被告賠償原告300,00
    0 元，尚屬相當。
  (5)從而，原告因本件傷害所受之損害為408,057 元。
  (6)次按給付無確定期限者，債務人於債權人得請求給付時，經
    其催告而未為給付，自受催告時起，負遲延責任。其經債權
    人起訴而送達訴狀，或依督促程序送達支付命令，或為其他
    相類之行為者，與催告有同一之效力。遲延之債務，以支付
    金錢為標的者，債權人得請求依法定利率計算之遲延利息。
    民法第229 條第2 項、第233 條第1 項前段定有明文。查本
    件為侵權行為損害賠償之債，其給付並無確定期限，原告主
    張以本件起訴狀繕本送達被告之翌日起算遲延利息，尚屬有
    據。而本件起訴狀繕本於95年9 月20日送達被告，則原告依
    侵權行為之法律關係請求被告自95年9 月21日起至清償日止
    ，按法定利率即週年利率百分之5 計算之遲延利息之部分，
    即屬有據。
六、綜上所陳，原告依侵權行為法律關係，請求被告給付如主文
    第1 項所示之金額、利息，即有理由，應予准許，逾此範圍
    請求，尚屬無據，應予駁回。
七、又本件所命之金額或價額未逾50萬元之判決，爰依職權宣告
    假執行，被告陳明願供擔保請准宣告免為假執行，核無不合
    ，爰酌定相當之擔保金額准許之。至原告敗訴部分，其假執
    行之聲請失所附麗，應予駁回。
八、本件事證已臻明確，兩造其餘攻擊防禦方法及所提證據，經
    核於結果不生影響，爰不一一論述，併此敘明。
據上論結，本件原告之訴為一部有理由、一部無理由，依民事訴
訟法第79條、第389 條第2 項、第392 條第2 項，判決如主文。
中    華    民    國    97    年    3     月    3     日
                  民事第一庭    審判長法  官  徐美麗
                                      法  官  潘  快
                                      法  官  邱玉汝
正本係照原本作成。
如對判決上訴，須於判決送達後20日內向本院提出上訴狀，其未
表明上訴理由者，應於提出上訴後20日內向本院補提理由書狀（
均須按他造當事人之人數附繕本）。
中    華    民    國    97    年    3     月    6     日
                                      書記官  魏慧夷


司法院資訊處製作；財團法人民間司法改革基金會備份。
